## Tipos de Variables y Escalas de Medición

(a) **Las calorías en un sándwich**

    -   **Tipo de variable**: *Cuantitativa continua*\
    -   **Escala de medición**: *Intervalo*

(b) **Los partidos políticos presentes en las elecciones**

    -   **Tipo de variable**: *Cualitativa nominal*\
    -   **Escala de medición**: *Nominal*

(c) **Si un niño vive con ambos padres**

    -   **Tipo de variable**: *Cualitativa dicotómica*\
    -   **Escala de medición**: *Nominal*

(d) **La temperatura promedio de junio en la Ciudad de México**

    -   **Tipo de variable**: *Cuantitativa continua*\
    -   **Escala de medición**: *Intervalo*

(e) **El número de semestres que un estudiante ha estado en la Facultad de Ciencias**

    -   **Tipo de variable**: *Cuantitativa discreta*\
    -   **Escala de medición**: *Razón*

## En el archivo cucos.txt se presentan 50 mediciones (en mm) de huevos de cucos. El objetivo es realizar un analisis descriptivo de los datos. Para esto se requiere:

(a) **Obtener la media, la desviacion estandar y cualquier otro tipo de medida numerica que consideres oportuna (e.g. curtosis, coeficiente de asimetr ́ıa, cuantiles, rango, etc.)**

```{r}
datos <- scan("cucos.txt")

media <- mean(datos)

desviacion_estandar <- sd(datos)

mediana <- median(datos)

cuartiles <- quantile(datos)

curtosis <- e1071::kurtosis(datos)

asimetria <- e1071::skewness(datos)

rango <- range(datos)

rango_intercuartil <- IQR(datos)

# Mostrar los resultados con mensajes descriptivos
cat("La media es:", media, "\n")
cat("La desviación estándar es:", desviacion_estandar, "\n")
cat("La mediana es:", mediana, "\n")
cat("Los cuartiles son:\n")
print(cuartiles)
cat("La curtosis es:", curtosis, "\n")
cat("El coeficiente de asimetría es:", asimetria, "\n")
cat("El rango es:", rango[1], "a", rango[2], "\n")
cat("El rango intercuartil es:", rango_intercuartil, "\n")
```

(b) **Obten el histograma y el diagrama de caja y bigotes.**

```{r}
# Cargar la librería ggplot2
library(ggplot2)

# Convertir los datos a un data frame
datos_df <- data.frame(mediciones = datos)

# Histograma con ggplot2
ggplot(datos_df, aes(x = mediciones)) +
  geom_histogram(binwidth = 0.9, fill = "lightblue", color = "black") +
  labs(title = "Histograma de las mediciones de huevos de cucos", 
       x = "Mediciones (mm)", y = "Frecuencia") +
  theme_minimal()

# Diagrama de caja y bigotes con ggplot2
ggplot(datos_df, aes(x = mediciones)) +
  geom_boxplot(fill = "lightgreen", color = "black") +
  labs(title = "Diagrama de Caja y Bigotes", 
       x = "Mediciones (mm)") +
  theme_minimal()


```

(c) **¿Que puedes decir de estos datos?**


