## 1.- Tipos de Variables y Escalas de Medición

(a) **Las calorías en un sándwich**

    -   **Tipo de variable**: *Cuantitativa continua*\
    -   **Escala de medición**: *Intervalo*

(b) **Los partidos políticos presentes en las elecciones**

    -   **Tipo de variable**: *Cualitativa nominal*\
    -   **Escala de medición**: *Nominal*

(c) **Si un niño vive con ambos padres**

    -   **Tipo de variable**: *Cualitativa dicotómica*\
    -   **Escala de medición**: *Nominal*

(d) **La temperatura promedio de junio en la Ciudad de México**

    -   **Tipo de variable**: *Cuantitativa continua*\
    -   **Escala de medición**: *Intervalo*

(e) **El número de semestres que un estudiante ha estado en la Facultad de Ciencias**

    -   **Tipo de variable**: *Cuantitativa discreta*\
    -   **Escala de medición**: *Razón*

## 2.- En el archivo cucos.txt se presentan 50 mediciones (en mm) de huevos de cucos. El objetivo es realizar un analisis descriptivo de los datos. Para esto se requiere:

(a) **Obtener la media, la desviacion estandar y cualquier otro tipo de medida numerica que consideres oportuna (e.g. curtosis, coeficiente de asimetr ́ıa, cuantiles, rango, etc.)**

```{r}
datos <- scan("cucos.txt")

media <- mean(datos)

desviacion_estandar <- sd(datos)

mediana <- median(datos)

cuartiles <- quantile(datos)

curtosis <- e1071::kurtosis(datos)

asimetria <- e1071::skewness(datos)

rango <- range(datos)

rango_intercuartil <- IQR(datos)

# Mostrar los resultados con mensajes descriptivos
cat("La media es:", media, "\n")
cat("La desviación estándar es:", desviacion_estandar, "\n")
cat("La mediana es:", mediana, "\n")
cat("Los cuartiles son:\n")
print(cuartiles)
cat("La curtosis es:", curtosis, "\n")
cat("El coeficiente de asimetría es:", asimetria, "\n")
cat("El rango es:", rango[1], "a", rango[2], "\n")
cat("El rango intercuartil es:", rango_intercuartil, "\n")
```

(b) **Obten el histograma y el diagrama de caja y bigotes.**

```{r}
# Cargar la librería ggplot2
library(ggplot2)

# Convertir los datos a un data frame
datos_df <- data.frame(mediciones = datos)

# Histograma
ggplot(datos_df, aes(x = mediciones)) +
  geom_histogram(binwidth = 0.9, fill = "#E0EEE0", color = "#838B83") +
  labs(title = "Histograma de las mediciones de huevos de cucos", 
       x = "Mediciones (mm)", y = "Frecuencia") +
  theme_minimal()

# Diagrama de caja y bigotes
ggplot(datos_df, aes(x = mediciones)) +
  geom_boxplot(fill = "#E0EEE0", color = "#838B83") +
  labs(title = "Diagrama de Caja y Bigotes", 
       x = "Mediciones (mm)") +
  theme_minimal()

```

(c) **¿Que puedes decir de estos datos?**

    -   **Media y Mediana:** La media es 22.256 y la mediana es 22.15, lo que sugiere que los datos están centrados cerca de este valor.

    -   **Desviación Estándar:** Es 1.102902, lo que indica que las mediciones no están demasiado dispersas respecto a la media.

    -   **Curtosis y Asimetría:** La curtosis es -0.07273527, cercana a 0, lo que indica una distribución con colas no demasiado pesadas. La asimetría es -0.1060574, también cercana a 0, lo que sugiere que la distribución es casi simétrica.

    -   **Boxplot:** El boxplot permite identificar visualmente la mediana, los cuartiles y los valores atípicos los cuales hay 4.

    -   **Posible distribucion:** Ademas notemos que por lo mencionado anteriormente se distribuye de manera normal

## 3.- Considera la Tabla 1, en donde se presenta la tabla de frecuencias para los pesos registrados de 985 varones de la Ciudad de Mexico.

**Construccion de la Tabla 1 dada:**

```{r}
# Definir los datos
pesos <- c(40, 45, 50, 55, 60, 65, 70, 75, 80, 85, 90, 95, 100, 105, 110, 115, 120, 125, 130, 135)
frecuencias <- c(4, 19, 49, 98, 200, 195, 145, 100, 62, 37, 17, 12, 12, 9, 7, 7, 6, 5, 0, 1)

# Crear un data.frame
tabla <- data.frame(Peso = pesos, Frecuencia = frecuencias)

# Ver la tabla
print(tabla)

```

(a) **A partir de las frecuencias registradas, dibuja un histograma de los datos.**

```{r}

# Definir los datos
peso <- c(40, 45, 50, 55, 60, 65, 70, 75, 80, 85, 90, 95, 100, 105, 110, 115, 120, 125, 130, 135)
frecuencia <- c(4, 19, 49, 98, 200, 195, 145, 100, 62, 37, 17, 12, 12, 9, 7, 7, 6, 5, 0, 1)

# Crear un data frame
tabla <- data.frame(Peso = peso, Frecuencia = frecuencia)

# Histograma
ggplot(tabla, aes(x = factor(Peso), y = Frecuencia)) +
  geom_bar(stat = "identity", fill = "#9F79EE", color = "#8968CD", size = 0.5) +  # Ajustar borde y relleno
  labs(title = "Histograma de Frecuencia por Peso",
       x = "Peso",
       y = "Frecuencia") +
  theme_minimal() +  # Tema minimalista
  theme(plot.title = element_text(hjust = 0.5, size = 16, face = "bold"),  # Título centrado y ajustado
        axis.title.x = element_text(size = 10, face = "bold"),  # Etiqueta del eje x ajustada
        axis.title.y = element_text(size = 14, face = "bold"),  # Etiqueta del eje y ajustada
        axis.text.x = element_text(size = 12, angle = 45, hjust = 1),  # Texto del eje x ajustado y girado para mejor visibilidad
        axis.text.y = element_text(size = 12))  # Texto del eje y ajustado

# Guardar el gráfico 
ggsave("Histograma de Frecuencia por Peso.png", width = 8, height = 6, dpi = 300)

```

(b) **¿Consideras que los pesos se puedan asumir que vengan de una distribucion normal? Justifica tu respuesta.**

    -   Pensaria que si de hecho si nos fijamos en la primera parte es decir aproximadamente desde los 40kg hasta los 95 kg notariamos que en general a pura vista si tiene forma de una distribucion normal, lo que principalmente noto es que hay muchos valores atipicos conforme el peso aumenta que es lo que nos podria impedir pensar en esta distribucion normal, por lo demas creo que es bastante probable que los datos vengan de una distribucion normal.

## 4.- Los datos en la Tabla 2 corresponden al peso maximo (en toneladas) soportado por un conjunto de cables de acero producidos en una fabrica.

**Construccion de la Tabla 2 dada:**

```{r}
# Crear la tabla
tabla2 <- matrix(c(10.1, 12.2, 9.3, 12.4, 13.7, 11.1, 13.3,
                   10.8, 11.6, 10.1, 11.2, 11.4, 11.8, 7.1,
                   12.2, 12.6, 9.2, 14.2, 10.5, 12.3, 11.2), 
                 nrow = 3, ncol = 7, byrow = TRUE)

# Mostrar la tabla

print(tabla2)

```

(a) **Represente los datos en un histograma. Utilice intervalos de clase de longitud 1.**

```{r}
df <- data.frame(Peso = as.vector(tabla2))
# Histograma 
ggplot(df, aes(x = Peso)) +
  geom_histogram(binwidth = 1, fill = "#5D478B", color = "#8968CD", size = 0.5) +  # Ajustar el borde y el relleno
  labs(title = "Histograma con intervalos de clase 1", 
       x = "Peso soportado", 
       y = "Frecuencia") +
  theme_minimal() +  # Tema minimalista
  theme(plot.title = element_text(hjust = 0.5, size = 16, face = "bold"),  # Título centrado y ajustado
        axis.title.x = element_text(size = 14, face = "bold"),  # Etiqueta del eje x ajustada
        axis.title.y = element_text(size = 14, face = "bold"),  # Etiqueta del eje y ajustada
        axis.text.x = element_text(size = 12),  # Texto del eje x ajustado
        axis.text.y = element_text(size = 12)) +  # Texto del eje y ajustado
  coord_flip()  # Voltear el gráfico para mejor visibilidad

# Guardar el gráfico 
ggsave("Histograma con intervalos de clase 1.png", width = 8, height = 6, dpi = 300)
```

(b) **Construya un segundo histograma, esta vez con longitud de intervalo 2. Compare con el anterior.**

```{r}
# Histograma 
ggplot(df, aes(x = Peso)) +
  geom_histogram(binwidth = 2, fill = "#5D478B", color = "#8968CD", size = 0.5) +  # Ajustar el borde y el relleno
  labs(title = "Histograma con intervalos de clase 2", 
       x = "Peso soportado", 
       y = "Frecuencia") +
  theme_minimal() +  # Tema minimalista
  theme(plot.title = element_text(hjust = 0.5, size = 16, face = "bold"),  # Título centrado y ajustado
        axis.title.x = element_text(size = 14, face = "bold"),  # Etiqueta del eje x ajustada
        axis.title.y = element_text(size = 14, face = "bold"),  # Etiqueta del eje y ajustada
        axis.text.x = element_text(size = 12),  # Texto del eje x ajustado
        axis.text.y = element_text(size = 12)) +  # Texto del eje y ajustado
  coord_flip()  # Voltear el gráfico para mejor visibilidad

# Guardar el gráfico 
ggsave("Histograma con intervalos de clase 2.png", width = 8, height = 6, dpi = 300)
```

(c) **Obtenga el diagrama de caja y brazos de los datos.**

```{r}
# Diagrama de caja y brazos
ggplot(df, aes(x = "", y = Peso)) +
  geom_boxplot(fill = "#5D478B") +
  labs(title = "Diagrama de caja y brazos del peso soportado", 
       x = "", 
       y = "Peso soportado") +
  theme_minimal() + # Tema minimalista
  theme(plot.title = element_text(hjust = 0.5, size = 16, face = "bold"),  # Título centrado y ajustado
        axis.title.x = element_text(size = 14, face = "bold"),  # Etiqueta del eje x ajustada
        axis.title.y = element_text(size = 14, face = "bold"),  # Etiqueta del eje y ajustada
        axis.text.x = element_text(size = 12),  # Texto del eje x ajustado
        axis.text.y = element_text(size = 12)) +  # Texto del eje y ajustado
  coord_flip()  # Voltear el gráfico para mejor visibilidad
# Guardar el gráfico aka cabron
ggsave("Diagrama de caja y brazos del peso soportado.png", width = 8, height = 6, dpi = 300)

```

(d) **¿Cual es el peso aproximado que soporta al menos el 75% de los cables?**

```{r}
# Calcular el percentil 75

peso_75 <- quantile(df$Peso, 0.75)

print(peso_75)
```

(e) **Indique en el diagrama de caja el valor del inciso anterior.**

```{r}
# Crear el diagrama de caja y bigotes 
ggplot(df, aes(x = "", y = Peso)) +
  geom_boxplot(fill = "#5D478B", color = "black", size = 0.5) +  # Borde negro más definido y relleno en color coral
  geom_hline(yintercept = peso_75, color = "#1E90FF", linetype = "dashed", size = 1) +  # Línea del percentil 75
  labs(title = "Diagrama de caja y brazos con percentil 75",
       x = "",
       y = "Peso soportado") +
  theme_minimal() +  # Tema minimalista
  theme(plot.title = element_text(hjust = 0.5, size = 16, face = "bold"),  # Título centrado y ajustado
        axis.title.x = element_text(size = 14, face = "bold"),  # Etiqueta del eje x ajustada
        axis.title.y = element_text(size = 14, face = "bold"),  # Etiqueta del eje y ajustada
        axis.text.x = element_text(size = 12),  # Texto del eje x ajustado
        axis.text.y = element_text(size = 12)) +  # Texto del eje y ajustado
  coord_flip()  # Voltear el gráfico para mejor visibilidad
# Guardar el gráfico aka cabron
ggsave("diagrama_caja_percentil_75.png", width = 8, height = 6, dpi = 300)
```

(f) **Identifique si hay presencia de valores atıpicos.**

Hay 1 solo valor atipico el cual es el cable el cual solo soporto 7.1 toneladas.

## 5.- En un ensayo clınico se seleccionaron 1000 voluntarios mexicanos y se registro su grupo sangu ́ıneo. Los datos estan contenidos en el archivo tipoSangre.txt, donde los valores de las variable tipocorresponden a los siguientes grupos sangu ́ıneos: 1 = O+, 2 = A+, 3 = B+, 4 = AB+, 5 = O−,6 = A−, 7 = B− y 8 = AB−. Considerando la variable tipo como una variable categorica realice lo siguiente:

```{r}
# Cargar los datos
datos <- read.table("tipoSangre.txt", col.names = "tipo")
print(datos)
```

(a) **Calcule la tabla de frecuencias absolutas y relativas.**

```{r}
# Convertir la variable en un factor con etiquetas significativas
datos$tipo <- factor(datos$tipo, levels = 1:8, labels = c("O+", "A+", "B+", "AB+", "O-", "A-", "B-", "AB-"))

# Calcular frecuencias absolutas
frecuencias_absolutas <- table(datos$tipo)

# Calcular frecuencias relativas
frecuencias_relativas <- prop.table(frecuencias_absolutas)

# Mostrar los resultados
cat("Las frecuencias absolutas son:\n")
print(frecuencias_absolutas)
cat("Las frecuencias relativas son:\n")
print(frecuencias_relativas)

```

(b) **Construya la grafica de barras.**

    ```{r}
# Crear la gráfica de barras
ggplot(datos, aes(x = tipo)) +
  geom_bar(fill = "#87CEEB", color = "black", size = 0.5) +  # Borde negro más definido
  labs(title = "Distribución de Grupos Sanguíneos",
       x = "Tipo de Sangre",
       y = "Frecuencia") +
  theme_minimal() +  # Tema minimalista
  theme(plot.title = element_text(hjust = 0.5, size = 16, face = "bold"),  # Título centrado y ajustado
        axis.title.x = element_text(size = 12, face = "bold"),  # Etiqueta del eje x ajustada
        axis.title.y = element_text(size = 14, face = "bold"),  # Etiqueta del eje y ajustada
        axis.text.x = element_text(size = 12),  # Texto del eje x ajustado
        axis.text.y = element_text(size = 12)) +  # Texto del eje y ajustado
  scale_x_discrete(drop = FALSE)  # Asegura que todos los niveles de 'tipo' se muestren

# Guardar el gráfico aka cabron
ggsave("grafico_barras_grupos_sanguineos.png", width = 8, height = 6, dpi = 300)
    ```

(c) **Obtenga la grafica de pie/pastel/dona.**

```{r}
# Crear el gráfico
ggplot(datos, aes(x = "", fill = tipo)) +
  geom_bar(width = 1, color = "black", size = 0.5) +  # Borde blanco más definido entre secciones
  coord_polar(theta = "y") +  # Convertir el gráfico de barras en gráfico de pastel
  labs(title = "Distribución de Grupos Sanguíneos",
       fill = "Tipo de Sangre") +  # Título y etiqueta de la leyenda
  theme_void() +  # Quitar etiquetas de ejes y fondo
  theme(plot.title = element_text(hjust = 0.5, size = 16, face = "bold"),  # Centrar título y ajustar tamaño y fuente
        legend.position = "right",  # Ubicar la leyenda a la derecha
        legend.title = element_text(size = 12, face = "bold"),  # Ajustar tamaño y estilo del título de la leyenda
        legend.text = element_text(size = 10)) +  # Ajustar tamaño de texto de la leyenda
  scale_fill_manual(values = c("#6A5ACD", "#32CD32", "#FF6347", "#FFD700", 
                               "#FF69B4", "#00FFFF", "#FFFFE0", "#D3D3D3"))  # Colores más definidos

# Guardar el gráfico aka cabron
ggsave("grafico_grupos_sanguineos.png", width = 8, height = 6, dpi = 300)
```


(d) **¿Que se puede decir sobre la distribucion de los tipos de sangre? ¿Puede dar una aproximacion para la proporcion de la poblacion mexicana que tiene grupo sanguıneo B+?**



