## Tipos de Variables y Escalas de Medición

(a) **Las calorías en un sándwich**

    -   **Tipo de variable**: *Cuantitativa continua*\
    -   **Escala de medición**: *Intervalo*

(b) **Los partidos políticos presentes en las elecciones**

    -   **Tipo de variable**: *Cualitativa nominal*\
    -   **Escala de medición**: *Nominal*

(c) **Si un niño vive con ambos padres**

    -   **Tipo de variable**: *Cualitativa dicotómica*\
    -   **Escala de medición**: *Nominal*

(d) **La temperatura promedio de junio en la Ciudad de México**

    -   **Tipo de variable**: *Cuantitativa continua*\
    -   **Escala de medición**: *Intervalo*

(e) **El número de semestres que un estudiante ha estado en la Facultad de Ciencias**

    -   **Tipo de variable**: *Cuantitativa discreta*\
    -   **Escala de medición**: *Razón*

## En el archivo cucos.txt se presentan 50 mediciones (en mm) de huevos de cucos. El objetivo es realizar un analisis descriptivo de los datos. Para esto se requiere:

(a) **Obtener la media, la desviacion estandar y cualquier otro tipo de medida numerica que consideres oportuna (e.g. curtosis, coeficiente de asimetr ́ıa, cuantiles, rango, etc.)**

```{r}
datos <- scan("cucos.txt")

media <- mean(datos)

desviacion_estandar <- sd(datos)

mediana <- median(datos)

cuartiles <- quantile(datos)

curtosis <- e1071::kurtosis(datos)

asimetria <- e1071::skewness(datos)

rango <- range(datos)

rango_intercuartil <- IQR(datos)

# Mostrar los resultados con mensajes descriptivos
cat("La media es:", media, "\n")
cat("La desviación estándar es:", desviacion_estandar, "\n")
cat("La mediana es:", mediana, "\n")
cat("Los cuartiles son:\n")
print(cuartiles)
cat("La curtosis es:", curtosis, "\n")
cat("El coeficiente de asimetría es:", asimetria, "\n")
cat("El rango es:", rango[1], "a", rango[2], "\n")
cat("El rango intercuartil es:", rango_intercuartil, "\n")
```

(b) **Obten el histograma y el diagrama de caja y bigotes.**

```{r}
# Cargar la librería ggplot2
library(ggplot2)

# Convertir los datos a un data frame
datos_df <- data.frame(mediciones = datos)

# Histograma
ggplot(datos_df, aes(x = mediciones)) +
  geom_histogram(binwidth = 0.9, fill = "#E0EEE0", color = "#838B83") +
  labs(title = "Histograma de las mediciones de huevos de cucos", 
       x = "Mediciones (mm)", y = "Frecuencia") +
  theme_minimal()

# Diagrama de caja y bigotes
ggplot(datos_df, aes(x = mediciones)) +
  geom_boxplot(fill = "#E0EEE0", color = "#838B83") +
  labs(title = "Diagrama de Caja y Bigotes", 
       x = "Mediciones (mm)") +
  theme_minimal()

```

(c) **¿Que puedes decir de estos datos?**

    -   **Media y Mediana:** La media es 22.256 y la mediana es 22.15, lo que sugiere que los datos están centrados cerca de este valor.

    -   **Desviación Estándar:** Es 1.102902, lo que indica que las mediciones no están demasiado dispersas respecto a la media.

    -   **Curtosis y Asimetría:** La curtosis es -0.07273527, cercana a 0, lo que indica una distribución con colas no demasiado pesadas. La asimetría es -0.1060574, también cercana a 0, lo que sugiere que la distribución es casi simétrica.

    -   **Boxplot:** El boxplot permite identificar visualmente la mediana, los cuartiles y los valores atípicos los cuales hay 4.

    -   **Posible distribucion:** Ademas notemos que por lo mencionado anteriormente se distribuye de manera normal

## 3.- Considera la Tabla 1, en donde se presenta la tabla de frecuencias para los pesos registrados de 985 varones de la Ciudad de Mexico.

**Construccion de la Tabla 1 dada:**

```{r}
# Definir los datos
peso <- c(40, 45, 50, 55, 60, 65, 70, 75, 80, 85, 90, 95, 100, 105, 110, 115, 120, 125, 130, 135)
frecuencia <- c(4, 19, 49, 98, 200, 195, 145, 100, 62, 37, 17, 12, 12, 9, 7, 7, 6, 5, 0, 1)

# Crear un data.frame
tabla <- data.frame(Peso = peso, Frecuencia = frecuencia)

# Ver la tabla
print(tabla)

```

(a) **A partir de las frecuencias registradas, dibuja un histograma de los datos.**

```{r}

# Definir los datos
peso <- c(40, 45, 50, 55, 60, 65, 70, 75, 80, 85, 90, 95, 100, 105, 110, 115, 120, 125, 130, 135)
frecuencia <- c(4, 19, 49, 98, 200, 195, 145, 100, 62, 37, 17, 12, 12, 9, 7, 7, 6, 5, 0, 1)

# Crear un data frame
tabla <- data.frame(Peso = peso, Frecuencia = frecuencia)

# Dibujar el histograma  
ggplot(tabla, aes(x = factor(Peso), y = Frecuencia)) +
  geom_bar(stat = "identity", fill = "#9F79EE", color = "#8968CD") +
  labs(title = "Histograma de Frecuencia por Peso", x = "Peso", y = "Frecuencia") +
  theme_minimal()

```

(b) **¿Consideras que los pesos se puedan asumir que vengan de una distribucion normal? Justifica tu respuesta.**

    -   Pensaria que si de hecho si nos fijamos en la primera parte es decir aproximadamente desde los 40kg hasta los 95 kg notariamos que en general a pura vista si tiene forma de una distribucion normal, lo que principalmente noto es que hay muchos valores atipicos conforme el peso aumenta que es lo que nos podria impedir pensar en esta distribucion normal, por lo demas creo que es bastante probable que los datos vengan de una distribucion normal.

## 4. Los datos en la Tabla 2 corresponden al peso m ́aximo (en toneladas) soportado por un conjunto de cables de acero producidos en una f ́abrica.

(a) **Represente los datos en un histograma. Utilice intervalos de clase de longitud 1.**

(b) **Construya un segundo histograma, esta vez con longitud de intervalo 2. Compare con el anterior.**

(c) **Obtenga el diagrama de caja y brazos de los datos.**

(d) **¿Cual es el peso aproximado que soporta al menos el 75% de los cables?**

(e) **Indique en el diagrama de caja el valor del inciso anterior.**

(f) **Identifique si hay presencia de valores atıpicos.**
